臺灣士林地方法院刑事判決　　　　　　　　　　　　　九十三年度訴字第四八九號
　　公　訴　人　台灣士林地方法院檢察署檢察官
　　被　　　告　甲○○
　　選任辯護人　黃世瑋律師
右列被告因誣告案件，經檢察官提起公訴（九十二年度偵續一字第三十九號），本院
判決如左：
    主  文
甲○○未指定犯人，而向該管公務員誣告犯罪，處有期徒刑陸月，如易科罰金，以
佰元折算壹日。
    事  實
一、緣甲○○係「光祥工程實業有限公司」（以下簡稱光祥公司）負責人，丙○○係
    「大佳玻璃纖維有限公司」（以下簡稱大佳公司）負責人，該二公司曾於民國八
    十八年十二月三日，共同參與台灣電力股份有限公司台北西區營業處（以下簡稱
    台電台北西區營業處）所舉辦之玻璃纖維亭置式配電箱（即ＦＲＰ亭置式開關箱
    ，以下簡稱配電箱）招標工程，由大佳公司標得該配電箱製作工程。惟因台電台
    北西區營業處提供之配電箱圖面標示不清，丙○○為期依約交付尺寸符合規格之
    配電箱，遂向台電公司外包工程之施工廠商「詠進電業工程有限公司」（以下簡
    稱詠進公司）負責人戊○○調借新舊配電箱各一個，並經台電台北西區營業處倉
    儲管理員曾火煉同意後，進入該營業處廢料廠觀看配電箱成品，嗣取得報廢之配
    電箱內部支架二支，並電告曾火煉取得其同意後借用，作為生產配電箱時之比對
    參考。詎甲○○因要求丙○○與台電台北西區營業處解約退出工程遭拒，對丙○○心生不滿，且為阻撓其如期完工出貨，明知光祥公司位於台北縣三芝鄉興華村
    田心子二十一之一號、台北縣三芝鄉後厝村番子崙六號之工廠並未失竊配電箱，
    竟意圖使他人受刑事處分，於八十八年十二月十六日下午三時十五分許，向台北
    縣警察局淡水分局興華派出所（以下簡稱興華派出所）謊報上揭工廠失竊配電箱
    ，並指稱在台北縣鶯歌鎮○○路六十之一號大佳公司工廠內發現其失竊之物品，
    未指定犯人而誣告他人涉犯竊盜罪嫌，經值班員警受理報案，旋由甲○○將興華
    派出所員警吳明憲、吳振一導往前開大佳公司工廠進行調查。嗣甲○○、吳明憲
    、吳振一偕同鶯歌分駐所警員陳鳳德、戴耀誼進入工廠，丙○○當場表示廠內之
    新、舊配電箱各一只及支架二支係借用而來，並出示其與詠進公司商借配電箱時
    所書立之借據影本，且電請戊○○趕至工廠，說明該二配電箱確係由詠進公司出
    借，而其來源則為，新品係詠進公司向台電台北西區營業處領取準備裝設施工用
    ，舊品則為詠進公司自台北縣新莊市○○路三十二號工地拆回準備繳回台電台北
    西區營業處者，並提出大佳公司借用配電箱之借據正本、詠進公司由快遞送配電
    箱予大佳公司之寄貨單、詠進公司配電工程工作單、外線設計圖、配電工程設計
    及施工明細表、裝設及拆除之主要器材總表、附屬器材總表等文件為證。詎甲○○仍接續同一誣告犯意，堅決指稱大佳公司廠房內之配電箱二個及支架二支係光
    祥公司失竊物品，並請求查扣各該物品，嗣由吳明憲、吳振一將上揭配電箱、支
    架移置興華派出所保管，並經興華派出所將丙○○以竊盜罪移送台北縣警察局淡
    水分局，經該局審查後將戊○○以竊盜罪嫌移送台灣板橋地方法院檢察署偵辦，
    嗣經檢察官為不起訴處分。
二、案經丙○○、戊○○訴請臺灣士林地方法院檢察署檢察官偵查起訴。
    理  由
一、訊據被告甲○○對其於八十八年十二月十六日下午三時十五分許，向興華派出所
    報案稱光祥公司之二工廠失竊配電箱，且在台北縣鶯歌鎮○○路六十之一號工廠
    內發現失竊物品，並帶同興華派出所員警吳明憲、吳振一前往調查，嗣將於廠內
    發現之配電箱二個及支架二支移置興華派出所保管等事實，供認不諱，核與告訴
    人丙○○、戊○○、證人吳明憲、吳振一證述之情節相等，並有台北縣警察局淡
    水分局受理各類案件紀錄表、員警工作日誌、臨檢記錄表、代保管條等在卷可稽
    （附台灣板橋地方法院檢察署八十九年度偵字第三二七五號卷第十七、二十六頁
    、台灣士林地方法院檢察署九十年度他字第三號卷第八十二、八十三頁）。惟被
    告復矢口否認有何誣告犯行，辯稱：於八十八年十二月十五日，光祥公司工廠負
    責人乙○○通知伊說工廠失竊配電箱，翌日，同業官友便以電話告知伊鶯歌工
    廠內有光祥公司所產製之配電箱，伊遂先請伊妻游愛敏及光祥公司廠長即伊弟乙○○前往查看是否確為光祥公司之配電箱，嗣二人確認係光祥公司之配電箱無誤
    後，伊才去報案，嗣伊與員工王義雄及員警一同趨車前往鶯歌工廠，確認新的配
    電箱為光祥公司所生產，而舊的配電箱則係光祥公司到現場安裝更換新配電箱時
    所回收者，均為光祥公司失竊之物品。且伊不認識丙○○，僅於投標時見過面，
    在到達鶯歌工廠前亦不知該處係大佳公司之工廠，伊並未虛構事實誣告。且伊向
    興華派出所報案及帶同警員前往鶯歌工廠調查，僅係請求警察協助查證廠內配電
    箱是否為光祥公司所失竊之物，伊從未指稱丙○○或戊○○竊盜云云。經查：
    (一)於大佳公司內查獲之物品，其中新配電箱一個，係詠進公司向台電台北西區營
      業處領取準備裝設施工用，舊配電箱則為詠進公司自台北縣新莊市○○路三十
      二號工地拆回準備繳回台電台北西區營業處，嗣由詠進公司將該二配電箱出借
      並快遞寄送大佳公司；而支架二支，係告訴人丙○○取自台電台北西區營業處
      廢料廠，嗣經該營業處倉儲管理員曾火煉同意後借用等情，業據告訴人丙○○
      、戊○○、證人曾火煉證述甚明，互核相符，並有大佳公司借用配電箱之借據
      、詠進公司寄送配電箱之寄貨單、詠進公司配電工程工作單、外線設計圖、配
      電工程設計及施工明細表、裝設及拆除之主要器材總表、附屬器材總表等在卷
      可按（參見台灣板橋地方法院檢察署八十九年度偵字第三二七五號卷第五十二
      至八十五頁），故該等配電箱及支架並非由被告工廠失竊甚明。
    (二)被告雖稱係友人官友三告知其在台北縣鶯歌鎮○○路六十之一號工廠發現有
      光祥公司生產之配電箱，被告始前往警局報案云云。官友於偵查中亦證稱：
      伊經過鶯歌工廠時見內有配電箱故告知被告云云。惟審究證人官友歷次證言
      ，其於八十九年三月七日告訴人戊○○所涉竊盜案件檢察官偵訊時稱：是你查
      悉有甲○○的開關箱在丙○○的工廠內而通知甲○○？）是的，我是從該處經
      過看到的。（如何確認丙○○工廠內的開關箱就是甲○○的東西？）我們也是
      做開關箱的，但合模方式不同，一看就看出來云云（見台灣板橋地方法院檢察
      署八十九年度偵字第三二七五號卷第八十九頁反面）。嗣本件誣告案件偵查中
      ，官有則更改前詞，於九十年十月三十一日檢察官偵訊時，先稱：我確實有
      經過鶯歌這家工廠，該工廠在馬路邊，我看到裡面有配電箱，我跟甲○○說「
      那邊有箱子」。（配電箱每家生產外型相同否？）外型都一樣，尺寸相同，因
      台電有一定規格，裡面配置台電也規定，故大家都一樣，差別在接縫，近看可
      看出是否我們做的云云（參見台灣士林地方法院檢察署九十年度他字第三號卷
      第一一九─一、一二０頁）。嗣九十二年十一月二十八日偵訊時，又稱：我是
      開車時路過看到（配電箱）的，因該工廠在馬路邊，配電箱是放在圍牆內，而
      且大門也開著。（馬路相距工廠配電箱有三十多公尺左右，為何你能看得很清
      楚？）因該箱子很大我是看得到，因當時門是開著的。（馬路相距工廠內配電
      箱有三十多公尺左右，你能確定該配電箱是被告的？）我無法確定。（為何你
      向被告說，告訴人的工廠內有被告的配電箱？）我是在看到告訴人（丙○○）
      工廠內有配電箱後，第二天才向被告說告訴人的工廠內有做箱子，被告說在那
      裡，我便向他說工廠的位置。還有許多家（在做同樣的配電箱），但不是每家
      我都認識等語（見台灣士林地方法院檢察署九十二年度偵續一字第三九號卷第
      五十八至六十頁）。是依證人官有所言，承作台電公司配電箱工程者，除被
      告之光祥公司外，尚有其餘多家公司，而配電箱之規格均屬同一，僅接縫處有
      所不同，需近看始可區別係何家之產品。而證人官有僅於駕車經過大佳公司
      鶯歌工廠時，於圍牆外看見其內有配電箱，並未近看，衡情自不可能確認該配
      電箱係被告公司之產品，故其於八十九年三月七日告訴人戊○○所涉竊盜案件
      檢察官偵訊時稱其一看就看出來鶯歌工廠內之配電箱係被告公司的東西云云，
      要屬不實甚明。參以證人官有稱：其不能確定在鶯歌工廠內之配電箱係被告
      的、其係向被告稱「那邊有箱子」、「告訴人的工廠內有做箱子」等語，應認
      證人官有僅將鶯歌工廠內有配電箱一事告知被告，惟未指明該配電箱係被告
      公司所有。
    (三)再被告、告訴人丙○○、證人官有均為生產配電箱之同業，被告、官有並
      多次參與台電台北西區營業處配電箱工程之投標，除八十八年十二月三日由告
      訴人丙○○之大佳公司得標外，之前均由被告之光祥公司得標等情，為被告、
      告訴人丙○○、證人官友所是認，是被告、官友、告訴人丙○○等三人既
      為同業，被告、官友且多次參與投標，對競標對象即告訴人丙○○之大佳公
      司之經營狀況應多所了解，且嗣後開標結果，未由素來得標之被告光祥公司標
      得，而由大佳公司得標，被告、官友等對大佳公司自更無不詳加打探之理。
      參照被告於偵查中稱：（丙○○）他本身未做配電箱，為何會標到工程，覺得
      很奇怪；他的工廠原本是做筒槽的等語（見台灣士林地方法院檢察署九十一年
      度偵續字第一五七號卷第七十七頁、反面），益可知被告對告訴人丙○○之生
      產、經營情形有所了解。故衡情被告、證人官有對發現配電箱之台北縣鶯歌
      鎮○○路六十之一號之工廠係屬告訴人丙○○之大佳公司所有一節應已明知。
      徵之證人官有稱：「我：：向被告說告訴人的工廠內有做箱子」等語，益證
      二人對鶯歌工廠係屬告訴人之大佳公司所有一節，知之甚明。而八十八年十二
      月三日告訴人丙○○之大佳公司得標後，被告曾邀告訴人丙○○至遠東企業大
      樓商談，要求其與台電公司解約，退出工程，為告訴人丙○○所拒等情，業據
      告訴人丙○○指訴綦詳，是被告於報案前已與告訴人丙○○有所接觸，其於偕
      警前往鶯歌工廠前，應已知該處係告訴人丙○○之工廠，其辯稱僅在開標場合
      見過告訴人丙○○，以及到達鶯歌工廠前不知該處係大佳公司之工廠云云，要
      無足採。
    (三)另被告辯稱八十八年十二月十六日報案當天，有先請被告之妻游愛敏及光祥工
      廠廠長即被告之弟乙○○前往查看是否確為光祥公司之配電箱，嗣二人確認係
      光祥公司之配電箱無誤後，伊才去報案，嗣伊與員工王義雄及員警一同趨車前
      往鶯歌工廠，確認新的配電箱為光祥公司所生產，而舊的配電箱則係光祥公司
      出售予台電公司後再行回收處理者，均為光祥公司失竊之物品云云。惟查，案
      發當天，被告等人偕同興華派出所員警吳明憲、吳振一到達告訴人丙○○之大
      佳公司工廠後，因告訴人丙○○拒絕其等進入，嗣經會同工廠當地管區即鶯歌
      分駐所員警陳鳳德、戴耀誼到場，始取得告訴人丙○○之同意進入工廠等情，
      業據證人吳明憲、吳振一、陳鳳德、戴耀誼結證明確，並為被告所不否認。又
      生產台電公司配電箱之廠商有多家，且規格均屬同一，僅於近看時可察知接縫
      處之細微差異等情，已如前述，則即使如被告所言，有先請游愛敏、乙○○到
      場查看，惟其等並未進入工廠之內，衡情尚無法確認該等配電箱係被告公司所
      生產。況被告既知鶯歌工廠係屬告訴人丙○○之大佳公司所有，而大佳公司復
      於八十八年十二月三日標得台電台北西區營業處之配電箱工程，則其工廠內有
      台電公司規格之配電箱，自不足為奇。被告於尚無法進入告訴人之鶯歌工廠內
      確認配電箱係被告光祥公司所有之前，竟逕行前往警局報案，稱在鶯歌工廠內
      發現被告光祥公司之配電箱云云，顯有為不實申告之意。
    (四)再被告辯稱光祥公司之工廠因十分狹小，無法存放配電箱，乃將新舊配電箱放
      置於工廠外馬路邊，以致確有遺失配電箱云云，其弟即光祥公司工廠廠長乙○○、及光祥公司業務助丁○○亦附和被告之詞，為相同之陳述，乙○○並提出
      光祥公司在工廠外堆放配電箱之照片一幀（附本院九十三年十一月三日審理筆
      錄後）供參。惟查：
      1.證人乙○○所提之照片一幀，其上雖顯示日期為一九九五年三月八日，惟一
        般照相機之日期均可調整，尚無法確認上揭照片確於該等日期所拍攝。且一
        九九五年三月八日係在被告指稱配電箱失竊之時間（八十八年十二月間）前
        四年多，無法證明其照片所示之情況與八十八年十二月間相同，不足為本件
        之證據甚明。
      2.又被告於警局告訴時稱：我是於昨天（十二月十五日）視察工廠時發現工廠
        所生產的ＦＲＰ開關箱及其零配件有短缺的現象，但是失竊的確實日期不清
        楚，失竊地點是在台北縣三芝鄉興華村田心子二十一之一號及台北縣三芝鄉
        後厝村番子崙六號的光祥公司，這二個地點所生產的產品都是一樣的，而且
        都有短缺的現象云云（參見台板橋林地方法院檢察署八十九年度偵字第三二
        七五號卷第十三頁）。嗣其於偵查中稱：我曾失竊配電箱，但我不清楚幾台
        ，因有些是舊的；遺失多少配電箱無法估計，我頂多遺失一、二台配電箱云
        云（參見台灣士林地方法院檢察署九十一年度偵續字第一五七號卷第六十三
        頁反面、六十四頁反面）。嗣於本院審理時則稱：新的配電箱確認遺失一具
        ，係在興化村田心仔之一廠遺失，八十八年十二月前有遺失過舊的配電箱很
        多次，一、二廠都有云云（本院九十三年十月十三日審理筆錄第二十八頁）
        。而證人乙○○證稱：八十八年十二月十三日以前，工廠二次遺失舊配電箱
        ，二次各遺失一個，八十八年十二月十三日上班九點時就看到遺失新配電箱
        云云（本院九十三年十月十三日審理筆錄第二十四、二十五頁）。證人丁○○則稱：八十八年十二月以前工廠有遺失過舊的配電箱很多次，一、二廠都
        有，八十八年十二月中旬，有遺失一具新的配電箱云云（本院九十三年十月
        十三日審理筆錄第二十八、二十九頁）。核被告歷次所供，與證人乙○○、
        丁○○等證述遺失配電箱之數量，均有出入。
      3.且就被告如何知悉配電箱失竊之過程而言，被告於警訊時稱其係於八十八年
        十二月十五日「視察工廠」時發現配電箱短缺云云，已如前述。嗣其於本院
        審理中又稱：十二月十五日左右，是丁○○在公司內跟我說配電箱遺失，是
        隨口跟我說有遺失新的配電箱，新的確認是一具；十二月十五日我有去工廠
        去看一下，乙○○有當面告訴我配電箱不見云云（本院九十三年十月十三日
        審理筆錄第二十七頁）。其先稱係於「視察工廠」時發現配電箱失竊，嗣又
        稱係丁○○於公司、乙○○於工廠分別告知被告失竊一事，前後所供，並不
        相符。又證人乙○○證稱：是一廠遺失新配電箱，二廠沒有遺失；舊的配電
        箱我沒有注意，而新配電箱會影響進度，所以每天都會清點，在八十八年十
        二月十三日星期一發現配電箱遺失，我和公司陳小姐報告，說公司短缺一個
        新的箱子。我打給公司，但公司有無向被告報告我不知道，因我在工廠；我
        沒有當面和被告說過，我打到公司和陳小姐說云云（本院九十三年十月十三
        日審理筆錄第二十至二十三頁）。再證人丁○○稱：乙○○於八十八年十二
        月中，約十三、四日左右，告訴我新箱子遺失，那時好像是週休二日放假後
        ，廠長發現箱子不見，星期一廠長告訴我，我在隔天告訴老闆；我跟老闆說
        ，廠長說有一具新的配電箱遺失云云（本院九十三年十月十三日審理筆錄第
        三十六、三十五頁）。惟該等二人於九十三年十月十三日作證時，距其所稱
        配電箱遺失時間，已近五年，其等竟對遺失之日期、星期記憶清晰，已核與
        常理有違。且證人乙○○所稱不曾當面告知被告配電箱遺失之事，與被告所
        稱乙○○有當面告訴伊配電箱不見云云，明顯歧異。再證人丁○○稱其係於
        乙○○星期一（應為八十八年十二月十三日）打電話稱配電箱遺失之次日
        ─即同年月十四日星期二告知被告失竊之事，其所述日期，亦與被告稱丁○○係於報案前一日即八十八年十二月十五日告知其配電箱遺失云云，互不相
        符。
      4.再一具新配電箱價值約為新台幣四、五萬元等情，亦據被告及證人乙○○供
        述甚明，顯見配電箱價值不菲，衡情被告應僱人看管或安裝設備小心防盜。
        而證人乙○○、丁○○等竟稱：一廠並無圍牆，將新配電箱放置廠外馬路邊
        云云，證人乙○○甚且稱：八十八年十二月失竊前，廠外放置約十五個新配
        電箱，放置約二星期；且八十八年十二月失竊新配電箱後，工廠亦無防盜措
        施云云（本院九十三年十月十三日審理筆錄第二十五、三十頁），均核與一
        般人小心看管貴重財物之常情相悖。參以證人即員警吳明憲證稱：被告在帶
        同其前往鶯歌工廠前，有先帶其去被告工廠，不是靠近興華派出所的廠，是
        另外一邊，去確認不見的東西（配電箱）大概的樣式如何，有看到舊配電箱
        ，放在工廠外面，是在圍籬內等語（本院九十三年十一月十八日審理筆錄第
        十三至十五、十七頁）。是證人乙○○、丁○○二人所稱工廠並無圍牆，均
        將新舊配電箱放置廠外馬路邊云云，核與證人吳明憲所稱舊配電箱係放於圍
        籬內等語，亦相齟齬。且被告既前往警局申報失竊，且帶同員警前往告訴人
        丙○○工廠查緝配電箱，應係對配電箱遭竊一事甚為在意。而證人乙○○既
        於八十八年十二月十三日即發現配電箱遭竊，即時告知證人丁○○，丁○○
        並於次（十四）日告知被告，則被告為何不立刻報案，反拖至二天後即同年
        月十六日始前往警局申告，亦甚矛盾。參以證人乙○○、丁○○均為光祥公
        司人員，證人乙○○並為被告之弟，與被告有僱佣及親誼關係，為偏頗之證
        詞，亦屬人情之常，故其等所言被告工廠有失竊配電箱云云，均係迴護之詞
        ，要難採信。
      5.又被告對光祥公司之工廠內並無台電使用過之舊配電箱，以及於告訴人丙○○工廠內查獲之舊配電箱非屬被告光祥公司所有等節，業已供認不諱，稱：
        （八十八年你工廠內有無台電已使用過要報廢的舊配電箱？）都沒有，只有
        瑕疵品要修的以及尚未賣出去的；在告訴人工廠查獲的舊配電箱不是我們公
        司的等語（見台灣士林地方法院檢察署九十二年度偵續一字第三九號第六十
        七頁）。證人即光祥公司員工王義雄亦證稱：光祥公司在八十九年以後才有
        回收台電公司使用過後要報廢的配電箱，但在八十九年以前並沒有回收，台
        電公司是在八十九年八、九月之後才叫我們去回收報廢的配電箱，八十九年
        之前從來沒有叫我們回收過，所以工廠內沒有台電已使用過要報廢的配電箱
        ，只有瑕疵品及未賣出的配電箱；告訴人工廠查扣到舊的配電箱不是我們公
        司的等語（參見台灣士林地方法院檢察署九十二年度偵續一字第三九號卷第
        六十四至六十五頁）。另證人官有亦稱：我是經營海外玻璃纖維製品有限
        公司，也是做配電箱，我們把配電箱賣台電使用後，不會再回收，所以工廠
        內只會有新的或尚未完成的配電箱，而沒有舊的配電箱，甲○○的公司也是
        一樣，並沒有舊的配電箱在公司內等語（參見台灣士林地方法院檢察署九十
        二年度偵續一字第三九號卷第六十頁）。復經本院函詢台電台北西區營業處
        之結果，該公司工程維護拆除之廢配電箱製造業者並無及不得回收，有台電
        台北西區營業處九十三年十月二十七日Ｄ北西字第○九三一○○○四九一一
        號函覆在卷足憑。故被告辯稱案發時光祥公司有回收處理台電使用過之舊配
        電箱，且有失竊云云，顯係無稽，於告訴人丙○○鶯歌工廠內發現之舊配電
        箱顯無可能係來自於被告之工廠。
      6.加以本件係由證人官有將告訴人丙○○之鶯歌工廠內有配電箱一事告知被
    　　告等情，已如前述。惟證人官有復稱：沒聽說過甲○○公司的配電箱失竊
　      過，而甲○○也沒向我說過等語（參見台灣士林地方法院檢察署九十二年度
　　　　偵續一字第三九號卷第六十二頁）。按證人官有與被告時有電話聯繫，應
　　　　認二人關係尚佳，況倘如被告所言，其工廠失竊配電箱在先，嗣接獲官有
        電知大佳公司工廠內有光祥公司配電箱，則豈有不於電話中向官有提及配
        電箱遭竊之事？益見被告工廠並無失竊新舊配電箱情事，被告所稱將新舊配
        電箱置於馬路邊遭竊云云，均為不實。
    (五)另被告會同員警吳明憲、吳振一進入告訴人丙○○鶯歌工廠，質疑廠內之新舊
    　配電箱各一具及支架二支係光祥公司所有，告訴人丙○○隨即表示上開物品係
      借用而來，並出示其與詠進公司商借配電箱時所書立之借據影本，且電請戊○○趕至工廠，說明該二配電箱確係由詠進公司出借，而其來源則為，新品係詠
      進公司向台電台北西區營業處領取準備裝設施工用，舊品則為詠進公司自台北
      縣新莊市○○路三十二號工地拆回準備繳回台電台北西區營業處者，並提出大
      佳公司借用配電箱之借據正本、詠進公司由快遞送配電箱予大佳公司之寄貨單
      、詠進公司配電工程工作單、外線設計圖、配電工程設計及施工明細表、裝設
      及拆除之主要器材總表、附屬器材總表等文件等以資憑證等情，業據告訴人丙○○、戊○○、證人吳明憲、吳振一證述甚明。告訴人丙○○、戊○○在場解
      釋及提出書面資料時，被告均在場見聞等情，亦據告訴人丙○○、證人吳明憲
      、吳振一證述甚明。告訴人丙○○稱：我向戊○○借（配電箱）時有寫字條，
      被告到我工廠時，我也有拿出來，拿給被告、被告的老婆及二個警察看等語（
      本院九十三年十一月三日審理筆錄第五頁）；證人吳明憲亦稱：戊○○到現場
      之後，有提出書面證明，當時我們有跟被告說，丙○○有提這些資料。被告知
      道戊○○有帶這些書面資料來，只是沒有看。戊○○和我解釋時，我們沒有特
      別隔離，當時兩造當事人應該有在附近，都可以聽到談話內容。戊○○在現場
      口頭解釋，我有轉述給被告聽。被告在我和吳振一面前確認這東西（配電箱）
      是他所有等語（本院九十三年十一月十八日審理筆錄第六、七、九、十二頁）
      。證人吳振一亦證稱：丙○○有通知戊○○來，丙○○剛來的時候，有口頭說
      明，後來有請戊○○提出書面資料。戊○○說明的時候，我們都有在場，他有
      和被告及警員講，說東西是丙○○跟他借的。我當時有和被告說人家有借據，
      有來源，應該不是去偷，是有管道借來的，有拿借據來看等語（本院九十三年
      十一月十八日審理筆錄第二十、二十一頁）。又在告訴人丙○○鶯歌工廠內查
      獲之舊配電箱一只，正門背面有詠進公司現場班長於施工時用奇異筆所作之迴
      路標示，該配電箱外側亦標有施工工作單之號碼；而支架二支亦均屬舊品，其
      上有以纖維物修補，告訴人戊○○於當場亦有向員警指出上開配電箱之特徵，
      解釋該配電箱確來自詠進公司，被告亦有在旁聽聞等情，亦據告訴人戊○○證
      述甚明（本院九十三年十月十三日審理筆錄第八至九頁），並有配電箱照片三
      幀在卷可按（附台灣士林地方法院檢察署九十年度他字第三號卷第一一三、一
      一四頁）。是被告既會同員警當場查看配電箱及支架，而舊配電箱及支架上有
      非被告公司所為之記號及修補，當場並有被告工廠廠長乙○○及職員王義雄在
      場，衡情被告自得輕易辨別該舊配電箱及支架非被告公司所有，觀之被告及證
      人王義雄於偵查中均稱 於告訴人丙○○工廠內查獲之舊配電箱非被告公司的
      等語（見台灣士林地方法院檢察署九十二年度偵續一字第三九號第六十五、六
      十七頁），益明。是被告既聽聞告訴人丙○○、戊○○口頭解釋配電箱來源，
      並提出書面證明，復經員警解釋告訴人等有來源證明應非盜贓物，且舊配電箱
      及支架上又有非被告公司人員所為之註記及修補，被告竟仍堅持指訴該舊配電
      箱及支架係其所有，其有誣告之犯意甚明。
    (六)末查，台電台北西區營業處配電箱工程招標，歷來均由被告之光祥公司得標，
      嗣八十八年十二月三日始首次由告訴人丙○○之大佳公司得標，因告訴人丙○○未有製作配電箱之經驗，加以台電公司之圖說不明確，故分別向詠進公司、
      證人曾火鍊借用配電箱、支架以資比對參考等情，業據告訴人丙○○陳述綦詳
      。而被告明知大佳公司之前係製作筒槽，從未有從事配電箱製作之經驗，並於
      大佳公司得標後，邀告訴人丙○○商談，請求其與台電公司解約退出工程，為
      告訴人丙○○所拒等情，亦如前述。而大佳公司鶯歌工廠內之新舊配電箱及支
      架遭警方查扣後，確造成大佳公司交貨遲延，由台電台北西區營業處去函催告
      ，嗣經大佳公司與台電台北西區營業處合意終止契約，有台電台北西區營業處
      函、終止契約協調會會議記錄在卷可按（參見台灣士林地方法院檢察署九十一
      年度偵續字第一五七號卷第三十五頁以下）。自告訴人丙○○於八十八年十二
      月三日得標後，被告即請求告訴人丙○○退出合約，於遭告訴人丙○○拒絕後
      未久即發生本件被告申報配電箱遺失之事，參以被告於大佳公司之鶯歌工廠一
      再表示配電箱二只係其所有，要求查扣等情，可知被告確係因未標得配電箱工
      程，要求告訴人丙○○退出又未獲同意，而思以申報失竊及查扣配電箱之方式
      阻撓告訴人丙○○如約完成工程，其有虛構事實不實申報犯罪甚明。
    (七)綜上所述，被告所辯各節，均係卸責之詞，不足採信。本件事證明確，被告犯
      行堪以認定，應依法論科。
二、按刑法第一百六十九條第一項之普通誣告罪之成立，除行為人有使他人受刑事或
    懲戒處分之意圖外，並需行為人具體指定何人為犯罪人，或由客觀上得以特定所
    申告之對象為要件，倘依行為人申告之內容無法特定犯罪人為何者，則僅得成立
    同法第一百七十一條第一項之未指定犯人誣告罪，而不得前揭普通誣告罪名。經
    查，被告於八十八年十二月十六日前往興華派出所報案失竊時，僅陳稱光祥公司
    失竊配電箱，且所失物品在大佳公司工廠內，並未指明行竊者係何人，有台北縣
    警察局淡水分局受理各類案件紀錄表、員警工作日誌、臨檢記錄表、被告警訊筆
    錄等在卷可稽。參照證人吳明憲證稱：八十八年十二月十六日下午被告到興華派
    出所報案沒有指明誰偷配電箱，被告當時只說在大佳工廠的東西是他們所遺失，
    （竊盜者）身分部分被告並沒有陳述，只說有兩個配電箱不見，在大佳玻璃廠那
    邊有看到，至於對象是誰沒有說；偵辦本竊案期間，被告只確定在（鶯歌）那家
    工廠的東西是他們的，但沒有具體指明誰偷的等語（本院九十三年十一月十八日
    審理筆錄第十至十二頁）。證人吳振一亦證稱：被告來報案說東西丟掉，並沒有
    直接對我講戊○○、丙○○偷東西，但質疑東西的來源等語（本院九十三年十一
    月十八日審理筆錄第二十三頁）。是被告於報案時既僅指稱配電箱遭竊，而未指
    明犯罪人為何，而依被告之申告內容，即使於大佳公司工廠內發現被告失竊物品
    ，於客觀上亦未得特定孰為竊盜之行為人。是揆諸前揭說明，被告之行為，尚未
    達具體指明犯罪人之程度，而與刑法第一百六十九條第一項之要件不合。核其所
    為，應僅犯刑法第一百七十一條第一項之未指定犯人誣告罪，公訴意旨認被告應
    依刑法第一百六十九條第一項之普通誣告罪處斷，尚有未洽。惟被告所為與檢察
    官所指之社會事實仍不失其同一性，應依刑事訴訟法第三百條規定，變更起訴法
    條。又按行為後法律有變更者，適用裁判時之法律，刑法第二條第一項前段定有
    明文；次按中華民國刑法第四十一條業於九十年一月十日公布修正，並於同年一
    月十二日生效，該條第一項規定：「犯最重本刑為五年以下有期徒刑以下之刑之
    罪，而受六個月以下有期徒刑或拘役之宣告，因身體、教育、職業、家庭之關係
    或其他正當事由，執行顯有困難者，得以一元以上三元以下折算一日，易科罰金
    。但確因不執行所宣告之刑，難收矯正之效，或難以維持法秩序者，不在此限」
    。本件被告犯罪後，刑法第四十一條規定業經修正公布，已如前述，經比較新舊
    法結果，諭知易科罰金之折算標準並無不同，依刑法第二條第一項前段規定，應
    適用裁判時之新法而諭知易科罰金之折算標準。爰審酌被告因未標得工程為阻撓
    告訴人丙○○如期完工，而謊報失竊，誣指不特定人犯竊盜罪，不僅藐視司法尊
    嚴，使國家花費無益之司法成本於犯罪偵查，並陷告訴人等於被訴追之危險中，
    犯後仍無悔意，一再飾詞卸責，再度耗費司法資源於本件之偵查、審理，犯後態
    度不佳及其品行、智識程度、犯罪手段等一切情狀，量處如主文所示之刑，並諭
    知易科罰金之折算標準，以資懲儆。
據上論斷，應依刑事訴訟法第二百九十九條第一項前段、第三百條、刑法第一百七十
一條第一項、第二條第一項前段、第四十一條第一項、罰金罰鍰提高標準條例第一條
前段、第二條，判決如主文。
本案經檢察官簡志龍到庭執行職務
中　　　華　　　民　　　國　　九十三　　年 　　十二 　　月　　  二　  　日
                                  臺灣士林地方法院刑事第六庭
                                      審判長法  官  趙  文  卿
                                            法  官  朱  光  仁
                                            法  官  彭  洪  媛
右正本證明與原本無異。
如不服本判決，應於送達後十日內，向本院提出上訴狀。
                                            書記官  周  霙  蘭
中　　　華　　　民　　　國　　九十三　　年　　十二　　月　　    二  　　日
附錄本案論罪科刑法條全文：
刑法第一百七十一條第一項
　未指定犯人，而向該管公務員誣告犯罪者，處一年以下有期徒刑、拘役或三百元以
  下罰金。
